臺灣桃園地方法院民事簡易判決
110年度桃簡字第430號
原      告  王尚謙  
法定代理人  陳銘祥  
訴訟代理人  劉楷律師
複  代理人  陳耀偉律師
被      告  洪子安  
兼  上一人
法定代理人  洪忠助  
            吳淑惠  
共      同
訴訟代理人  王仕為律師
複  代理人  楊文瑞律師

上列當事人間請求損害賠償事件，本院於民國111 年6 月15日言
詞辯論終結，判決如下：
    主    文
被告應連帶給付原告新臺幣壹佰柒拾捌萬壹佰參拾壹元，及自民
國一百零九年十一月十八日起至清償日止，按週年利率百分之五
計算之利息。
原告其餘之訴駁回。
訴訟費用由被告連帶負擔三分之一，餘由原告負擔。
本判決原告勝訴部分得假執行。但被告如以新臺幣壹佰柒拾捌萬
壹佰參拾壹元為原告預供擔保，得免為假執行。
原告其餘假執行之聲請駁回。 
    事實及理由
一、原告主張：被告乙○○係民國00年0 月00日生，下列行為時係
    12歲以上未滿18歲之少年，被告於107 年10月5 日晚上6 時
    55分許，騎乘車牌號碼000-0000號機車附載原告，沿桃園市
    大園區中正東路一段往中山南路方向直行，行經新生路與中
    正東路一段交叉路口，本應注意車輛行駛至交岔路口時，應
    遵守燈光號誌，並依速限行駛（一般市區道路時速限制為50
    公里），且當時天候為晴、夜間有照明、路面乾燥、無缺陷
    、無障礙物，視距良好，並無不能注意之情形，竟仍貿然以
    時速50、60公里之速度直行闖越紅燈（其時前方路口之號誌
    為圓形紅燈、右轉箭頭綠燈），適有訴外人吳文凱駕駛車牌
    號碼0000-00 自用小客車，沿桃園市○○區○○路○○○○○○○號指
    示左轉行駛至該路口時，因閃避不及，2 車發生碰撞而人、
    車倒地，致原告受有右側股骨骨折、右側內側踝骨骨折、右
    足開放性脫臼骨折、右腳脫襪創傷並移位等傷害。原告並因
    此受有醫療費用新臺幣（下同)141,357元、交通費60,921元
    、看護費67萬5,269元、勞動力減損259萬0,764 元之損害，
    且受有精神上之痛苦，被告應給付精神慰撫金200萬元，合
    計金額為546萬8,311元。被告乙○○於行為時係未滿20歲之限
    制行為能力人，其法定代理人即被告丙○○、甲○○應就被告乙○○之行為負連帶損害賠償責任。為此，爰依侵權行為之法律
    關係請求被告連帶賠償損害等語。並聲明：㈠被告應連帶給
    付原告546萬8,311 元，及自起訴狀繕本送達翌日起至清償
    日止，按週年利率5%計算之利息。㈡願供擔保，請准宣告假
    執行。
二、被告則以：
　　對原告請求醫療費用不爭執；交通費用部分，原告未提出相
    關單據；看護費用部分，診斷證明書雖記載需專人照顧9個
    月，但依原告傷勢，應無需全日看護；勞動能力減損部分，
    原告於109年4月間仍可正常運動，勞動力並未減損，故原告
    之請求並無理由。精神慰撫金部分，原告請求200萬元實屬
    過高，應予以酌減；又原告自訴外人吳文凱處所受領之強制
    汽車責任保險金應視為損害賠償金額之一部，應得扣除之；
　　另原告明知被告乙○○無駕照，卻仍搭乘被告乙○○騎乘之機車
    ，亦要就損害負責等語，資為抗辯。並聲明：原告之訴駁回
    。如受不利判決，願供擔保免為假執行。
三、本件原告主張被告於上開時、地，騎乘機車搭載原告，因超
    速闖紅燈之過失而發生本件事故，並致原告受有右側股骨骨
    折、右側內側踝骨骨折、右足開放性脫臼骨折、右腳脫襪創
    傷並移位等傷害乙節，業據其提出本院少年法庭109年度少
    護字第985號宣示筆錄為證，並據本院依職權調閱上開案件 
    全案卷證查核無訛，且為被告所不爭執，堪信為真實。
四、按因故意或過失，不法侵害他人之權利者，負損害賠償責任
    ；不法侵害他人之身體或健康者，對於被害人因此喪失或
    減少勞動能力，或增加生活上之需要時，應負損害賠償責任
    ；不法侵害他人之身體、健康……者，被害人雖非財產上之
    損害，亦得請求賠償相當之金額，民法第184 條第1 項前段
    、第193 條第1 項及第195 條第1 項前段分別定有明文。被
    告既經認定須負侵權行為損害賠償責任，原告自得依上開規
    定請求其賠償。茲就原告主張之各項損害數額審酌如下：
　㈠醫療費部分：
　　原告主張其因被告乙○○之過失傷害行為，支出醫療費用141,
    357元等情，業據其提出長庚醫療財團法人林口長庚紀念醫
    院（下稱長庚醫院）之診斷證明書、醫療費用收據為證（見
    本院109年度桃司調字第332號卷第8 至24頁）為憑，且為被
    告所不爭執，經核係其因被告上揭過失傷害行為，為受治療
    而有支出之必要，則原告此部分對被告之請求，當足採取。
　㈡交通費部分：
　  原告主張因本件事故致耳體健康受有傷害，於107年11月2日
    出院至108年9月23日止，原告因無法行走必須搭乘計程車至
    醫院就診及復健，扣除就診與復健重複之天數共57天，原告
    受住處距長庚醫院約為23.4km，又依桃園市政府交通局公告
    調整計程運費計算，於108年12月20日人前，一日往返醫院
    來回車資為1,076元，之後約為1,297.5元，共計支出交通費
    用60,921元之損害等語，固據提出長庚醫院診斷證明書、整
    形外科復健治療中心復健治療預約單、google map、桃園市
    政府交通局調整計程車運價之公告為證（見本院109年度桃
    司調字第332號卷第8頁至第10頁、第25至29頁）為憑，原告
    主張受有此部分交通費用之損失，自屬有據，應准許之。
　㈢看護費部分：
　　原告主張其因系爭事故受傷，自107年10月5 日起九個月，
    有受看護照顧之必要，業據其提出診斷證明書在卷為佐（見
    本院109年度桃司調字第332號卷第8頁），被告固不爭執以
    每日看護費2,500元為計算基礎，惟辯稱應無需全日看護云
    云。然經本院依職權函詢長庚醫院之結果，其函覆略以：依
    病人之傷勢研判，因其難以自理日常活動，故於其車禍事故
    發生起九個月期間均需他人全日照護等語（見本院卷第60頁
    ），依上開回函可認原告於出院後，確有受全日看護照顧之
    必要，是原告請求被告賠償看護費67萬5,000元（計算式：2
    ,500元×270日＝67萬5,000元），尚屬可採。  
　㈣勞動力減損部分：
　⒈原告因本件事故受有系爭傷害，經送鑑定結果認：「依病歷
    所載，病人王君於110年11月24日至本院職業醫學科門診接
    受勞動力減損評估，經專科醫師依病人現況進行X光檢查、
    理學檢查、問診及病歷審閱，綜合各項評估結果顯示，病患
    因右股骨骨折、右足踝骨折併套狀撕脫傷、右跗蹠關節脫位
    、右膝後十字韌帶及半月板傷害，殘存右足關節活動受限、
    患部外傷部位皮膚疤痕等症狀；根據美國醫學會障害指引評
    估，加以綜合病人賺錢能力、職業及年齡予以調整計算鑑定
    後(如附件)，其勞動力減損12%」等語，有長庚醫院110 年1
    2月14 日長庚院林字第1101151381號函附勞動力減損比例計
    算表附卷可查（見本院卷第65至66頁），又上開鑑定結果係
    依據美國醫學會之評估指引判斷，並經鑑定醫師就其判斷依
    據、方式為說明，自堪以採信。
　⒉雖被告辯稱原告於本件事故發生後仍可正常打球，並未有勞
    動能力減損云云，並提出影片為證。然查，縱認被告所述為
    真，惟此與其勞動能力是否毫無減損乙事，實屬有別，且該
    鑑定結果已認定系爭傷害造成原告勞動能力減損等情，已如
    上述，再經本院依職權函詢長庚醫院，其函覆略以：該鑑定
    結果業已審酌病人打球影片及照片，故不會影響其勞動能力
    減損之鑑定結果等語（見本院卷第105、106頁），故被告上
    開所辯即無足採，是原告主張其因系爭傷害致勞動能力減損
    12%，即屬有據。至被告另聲請傳喚長庚醫院鑑定醫師到庭
    說明云云，本院認並無必要，附此敘明。 
　⒊本件原告為92年5月16日生，本件事故發生之107年10月5 日
    ，未滿17歲，正在就學中，尚未就業，是預估日後每月薪資
    所得，應以原告自高中畢業即18歲起有工作能力時起算，故
    原告主張以行政院勞動部於110年1月1日發布實施每月基本
    工資24,000元計算，應屬適當。準此，原告自18歲起算距離
    法定退休年齡65歲尚餘47年，以每月薪資24,000元，即每年
    288,000元，依霍夫曼式計算法扣除中間利息（首期給付不
    扣除中間利息）核計其金額為新臺幣847,886元【計算方式
    為：288,000×12%×24.00000000=847,886.0000000。其中24.
    00000000為年別單利5%第47年霍夫曼累計係數。採四捨五入
    ，元以下進位】，是原告得請求被告賠償之勞動能力減損金
    額為847,886元。
　㈤精神慰撫金部分：
　　按不法侵害他人之身體、健康、名譽、自由、信用、隱私、
    貞操，或不法侵害其他人格法益而情節重大者，被害人雖非
    財產上之損害，亦得請求賠償相當之金額，亦為民法第195 
    條第1 項前段明定。又慰撫金之多寡，應斟酌雙方之身份、
    地位、資力與加害程度，及其他各種情形核定相當之數額，
    該金額是否相當，自應依實際加害情形與被害人所受之痛苦
    及雙方之身份、地位、經濟狀況等關係決定之（最高法院51
    年度台上字第223號裁判意旨參照）。經查，被告因前開過
    失行為致原告受有上開傷害，則原告受有身體及精神痛苦，
    堪可認定，是原告依上開規定請求被告賠償慰撫金，自屬有
    據。本院審酌兩造之學歷及經歷，兼衡兩造之財產狀況（見
    本院個資卷），復參酌兩造之身分、地位、經濟狀況與被告
    之過失情節及原告所受傷害等一切情狀，認原告請求被告賠
    償精神慰撫金以50萬元為適當，應予准許。逾此部分之請求
    ，應予駁回。
　㈥從而，原告得請求損害賠償之金額共計為2,164,243元（計算
    式：醫療費用141,357元＋交通費用60,921元＋看護費67萬5,0
    00元＋勞動力減損847,886元＋精神慰撫金50萬元＝2,225,164
    元）。
　㈦又原告固自陳其自訴外人吳文凱處受領強制汽車責任保險理
    賠金80萬元（本院卷第26頁、第111頁反面）。惟按保險人
    依強制汽車責任保險法規定所為之保險給付，視為被保險人
    損害賠償金額之一部分，被保險人受賠償請求時，得扣除之
    ，強制汽車責任保險法第32條定有明文。該條文94年2 月5 
    日修正理由謂：保險人所為之保險給付，僅為被保險人損害
    賠償金額之一部分，若非被保險人之加害人則不包含在內，
    爰刪除「加害人」，以資明確。查，上開原告受領之強制汽
    車責任保險理賠金之被保險人為訴外人吳文凱，係由吳文凱
    所投保之新安東京保險公司所理賠，有和解書可稽（本院卷
    第40頁），故上開保險理賠之被保險人非被告，原告得向被
    告請求之賠償金額，自無從扣除上開保險理賠金，附此敘明
    。
五、再按無行為能力人或限制行為能力人，不法侵害他人之權利
    者，以行為時有識別能力為限，與其法定代理人連帶負損害
    賠償責任。行為時無識別能力者，由其法定代理人負損害賠
    償責任；前項情形，法定代理人如其監督並未疏懈，或縱加
    以相當之監督，而仍不免發生損害者，不負賠償責任，民法
    第187 條第1 項、第2 項定有明文。查被告乙○○事發時年僅
    16歲，尚未達考取機車駕駛執照之年齡，乃有識別能力之限
    制行為能力人無照騎乘機車肇事，而被告丙○○、甲○○為被告
    乙○○之法定代理人，既未提出任何監督被告乙○○不得無照騎
    車並未疏懈，或縱加以相當之監督，而仍不免發生損害之證
    明，則依上開規定，原告請求被告丙○○、甲○○對於本件車禍
    之發生即應與被告乙○○負連帶賠償之責，洵堪認定。
六、末按損害之發生或擴大，被害人與有過失者，法院得減輕賠
    償金額，或免除之，為民法第217 條第1 項所明定。此規定
    之目的在謀求加害人與被害人間之公平，倘受害人於事故之
    發生亦有過失時，由加害人負全部賠償責任，為免失諸過苛
    ，是以賦與法院不待當事人之主張，減輕其賠償責任或免除
    之職權。再按民法第217 條所謂損害之發生或擴大，被害人
    與有過失者，係指被害人苟能盡善良管理人之注意，即得避
    免其損害之發生或擴大，乃竟不注意，致有損害發生或擴大
    之情形而言，是與固有意義之過失，以違反法律上注意義務
    為要件者，尚屬有間。又民法第217 條規定之與有過失，係
    指非固有（非真正）意義之過失，並不以違反義務為前提，
    係行為人對自己利益之維護照顧有所疏懈，故又稱為對自己
    之過失。蓋因被害人在法律上並未負有不損害自己權益之義
    務，但其既因自己疏懈釀成損害，與有責任，依公平原則，
    應依其程度忍受減免賠償額之不利益，在於公平分配責任，
    即任何人應承擔因自己行為所生的不利益，不能將之轉嫁於
    他人身上。復按申請汽車駕駛執照考驗者，應具有下列年齡
    資格：考領普通駕駛執照、輕型或普通重型機車駕駛執照須
    年年滿18歲，最高年齡不受限制，道路交通安全規則第60條
    第1 項第1 款第1 目定有明文。查原告於本件事故發生時已
    滿15歲，有相當識別能力，然原告明知被告乙○○為高中生，
    即未屆道路交通安全規則規定考取駕駛執照最低年齡，顯然
    欠缺駕駛知識、技術，且不諳道路交通安全規則，而不應乘
    坐被告乙○○無照騎乘之肇事機車，卻仍予搭乘，確屬草率而
    未盡查證責任之行為，原告本身已屬違反應注意照顧自己法
    益之義務，以致發生本件事故，就此部分而言，原告與有過
    失。是本院審酌被告乙○○無駕駛執照，猶騎乘機車附載他人
    ，又超速闖紅燈，為有過失，而原告未查證被告乙○○有無駕
    駛執照，猶同意由其載送等情，認原告就本件損害之發生，
    應20%之過失責任，依過失比例減輕被告20%之過失責任後，
    被告應連帶賠償原告之金額為1,947,819元（計算式：2,225
    ,164元×80%＝1,780,131元，元以下四捨五入）。
七、綜上所述，原告依侵權行為之法律關係，請求被告連帶給付
　　1,780,131元，及自起訴狀繕本送達被告（見本院109年度桃
    司調字第332號卷第147、149頁）之翌日即109 年11月18日
    起至清償日止，按週年利率5%計算之利息，為有理由，應予
    准許。逾此範圍之請求，為無理由，應予駁回。
八、本件事證已臻明確，兩造其餘攻擊防禦方法及所提之證據，
    核與判決結果不生影響，毋庸逐一論述。
九、本件係就民事訴訟法第427 條第1 項適用簡易程序所為被告
    敗訴之判決，爰依同法第389 條第1 項第3 款之規定，依職
    權宣告假執行。至原告雖聲明願供擔保請准宣告假執行，惟
    本院既已職權宣告假執行，原告此部分聲請，核僅為促請本
    院職權發動，自無庸另為准駁之諭知。另原告敗訴部分，假
    執行之聲請予駁回。又被告陳明願供擔保，請求免為假執行
    ，核無不合，爰酌定相當擔保金額准許之。
十、訴訟費用負擔之依據：民事訴訟法第79條、第85條第2 項。
　　
中    華    民    國   111    年    6     月    30    日
                  桃園簡易庭  法  官  汪智陽
以上正本係照原本作成。
如不服本判決，應於送達後廿日內，向本院提出上訴狀並表明上
訴理由，如於本判決宣示後送達前提起上訴者，應於判決送達後
廿日內補提上訴理由書（須附繕本）。
中    華    民    國   111    年    6     月    30    日
                              書記官  陳家蓁